【裁判字號】    89,易,871
【裁判日期】    900727
【裁判案由】    竊盜
【裁判全文】
臺灣花蓮地方法院刑事判決                         八十九年度易字第八七一號
    公  訴  人  臺灣花蓮地方法院檢察署檢察官
    被      告  丙○○
右列被告因竊盜案件，經檢察官提起公訴（八十九年度偵緝字第一四九號），本院判
決如左︰
    主  文
丙○○竊盜，處有期徒刑肆月，如易科罰金，以參佰元折算壹日。
    事  實
一、丙○○意圖為自己不法之所有，於民國（下同）八十四年十月間某日（起訴書誤
    載為十一月），趁前往花蓮縣吉安鄉○○路三六六號乙○○住處探訪之機會，徒
    手竊取乙○○所持有之支票一紙得逞（付款人：中國農民銀行花蓮分行，票號：
    ＦＡＺ0000000號，票面金額：新台幣（下同）十五萬元，發票人：民報
    事業股份有限公司，發票日期：八十五年一月三十一日）。嗣於八十四年十一月
    二日在花蓮市○○路一五七號將上述竊得之支票交付與不知情之劉嘉增（另案由
    檢察官為不起訴處分確定）以支付其向劉嘉增購買鑽石之貨款。劉嘉增事後因購
    買貨物再將該紙交付與廖啟昌，該紙支票嗣經廖啟昌向金融機構提示不獲兌現，
    始為花蓮縣票據交換所發現，因而查獲。
二、案經台北市警察局大安分局函請台灣花蓮地方法院檢察署檢察官偵查起訴。
    理  由
一、訊據被告丙○○矢口否認涉犯上述竊盜犯行，辯稱：伊雖然有去過乙○○位於花
    蓮縣吉安鄉○○路三六六號住處找過乙○○等多次，也認識乙○○之婆婆甲○○
    ，但都是於乙○○夫妻在家時伊才前往，乙○○夫妻既然在家，伊怎有機會偷取
    該張支票？實際上該張支票是乙○○之夫丁○○拿到伊店內向伊調借現金所交付
    的支票，並非伊到乙○○家中所竊等語。惟查，右揭犯罪事實，業據被害人乙○○指訴歷歷，而上述支票乃民報事業股份有限公司負責人洪育冰所開立並交付給
    丁○○（乙○○之夫），而丁○○將上述支票交與其配偶乙○○放在家中臥房鐵
    盒內，並未持向被告丙○○調借現金之事實，業據證人洪育冰、丁○○於偵查及
    本院審理時結證屬實。嗣後該紙支票係由被告丙○○因購買鑽石交付與劉嘉增，
    劉嘉增再因購買貨物交付與廖啟昌，而由廖啟昌持往金融機構提示不獲兌現之事
    實，亦據證人劉嘉增、廖啟昌於偵查時證述翔實（八十五年度偵字第一二五五號
    案卷第四頁、第十三頁背面、第十四頁）。而被告於偵查時自承「（問：與丁○○有無債務關係？）答：只有會錢」等語（見八十九年度偵緝字第一四九號案卷
    第十四頁第六行）；於本院審理時亦供稱「我只欠他（指丁○○）會錢而已，我
    欠他會錢幾十萬元」等語（見本院卷第八十五頁第三行），顯見被告與丁○○之
    間僅有會錢債務，而丁○○與被告並無其他款項支借（且此「會錢債務」係被告
    丙○○積欠丁○○，並非丁○○欠被告，此有丁○○提出之會單附於本院卷證物
    袋內為證），於此事實情況下，丁○○怎會持上述支票向被告調借現金？另被告
    於偵查時亦曾供稱「（問：該張支票何來？）答：是客人拿來的客票，何人交給
    我的我忘記了」等語（見八十九年度偵緝字第一四九號案卷第二十八頁背面），
    可見被告供述之事實前後不一，顯屬事後飾卸之詞，不足採信。此外，復有花蓮
    縣票據交換所公函、掛失止付票據提示人資料查報表、支票、退票理由單影本、
    掛失止付通知書等附卷可稽，本件事證明確，被告犯行洵堪認定，應予依法論科
    。
二、核被告丙○○所為，係犯刑法第三百二十條第一項之竊盜罪。查（一）按行為後
    法律有變更者，適用裁判時之法律；但裁判前之法律有利於行為人者，適用最有
    利於行為人之法律，刑法第二條第一項定有明文。且如易服勞役、易科罰金等法
    令之變更，亦有刑法第二條第一項規定之適用（最高法院二十四年七月刑庭總會
    決議、最高法院二十九年度上字第五二五號判例參照）。（二）經查，刑法第四
    十一條業於九十年一月四日修正，同年一月十日經總統公布實施，該條修正為：
    「犯最重本刑為五年以下有期徒刑之罪，而受六月以下有期徒刑或拘役之宣告，
    因身體、教育、職業、家庭之關係或因其他正當事由，執行顯有困難者，得以一
    元以上三元以下折算一日，易科罰金。但確因不執行所宣告之刑，難收矯正之效
    或難以維持法秩序者，不在此限。」「併合處罰之數罪，均有前項情形，其應執
    行之刑逾六月者，亦同」；較諸修正前刑法第四十一條規定：「犯最重本刑為三
    年以下有期徒刑以下之刑之罪，而受六月以下有期徒刑或拘役之宣告，因身體、
    教育、職業或家庭之關係，執行顯有困難者，得以一元以上三元以下折算一日，
    易科罰金」，就易科罰金部分，以新法對行為人較為有利，是依據前開說明，本
    案自應適用修正後之刑法第四十一條第一項前段規定，對被告為易科罰金之諭知
    。爰審酌被告之犯罪動機、目的、所用手段、所生危害、犯罪後之態度等一切情
    狀，量處如主文所示之刑，並諭知易科罰金之折算標準。
據上論斷，應依刑事訴訟法第二百九十九條第一項前段，刑法第三百二十條第一項、
第二條第一項前段、刑法第四十一條第一項前段，罰金罰鍰提高標準條例第一條前段
、第二條，判決如主文。
本案經檢察官李子春到庭執行職務。
中      華      民      國    九十      年      七      月    二十七    日
                              臺灣花蓮地方法院刑事庭
                                  法  官  林  國  泰
右正本證明與原本無異。
如對本判決不服，應於送達後十日內，向本院提出上訴狀。（應抄附繕本）告訴人或
被害人如對於本判決不服者，應具備理由請求檢察官上訴，其上訴期間之計算係以檢
察官收受判決正本之日期為準。
                                  法院書記官
中      華      民      國    九十      年      七      月    二十七    日
附錄法條本判決論罪之法律條文：
刑法第三百二十條第一項：
意圖為自己或第三人不法之所有，而竊取他人之動產者，為竊盜罪，處五年以下有期
徒刑、拘役或五百元以下罰金。


司法院資訊處製作；財團法人民間司法改革基金會備份。
